臺灣高等法院刑事裁定　　　　　　　　　　　　　　　九十三年度毒抗字第三六號
　　抗　告　人
　　即　被　告　甲○○
右列抗告人因毒品危害防制條例案件，不服臺灣板橋地方法院中華民國九十二年十二
月十九日裁定（九十二年度毒聲字第三八七九號）提起抗告，本院裁定如左：
    主  文
抗告駁回。
    理  由
一、本件抗告意旨略以：抗告人甲○○於警詢及偵查中皆否認有施用第二級毒品安非
    他命之事實。雖甲○○於九十二年六月八日十七時十分許，在基隆市政府警查局
    第四分局中華路派出所經警詢後所採集之尿液經分別送請基隆市衛生局及法務部
    調查局檢驗之結果，均發現有安非他命之陽性反應，惟對照原審裁定中所示之內
    容證據，並無將檢驗結果明確寫明其尿液中甲基安非他命含量多少，而僅就服用
    甲基安非他命的時間與結果做出臆測，並無送交其他有更精密之檢測儀器中心或
    實驗室作最後確認，實屬草率。另法務部調查局檢驗之方法雖有前述儀器，但原
    審裁定中並無法明確示意抗告人尿液中確為法定管制藥品甲基安非他命，而僅以
    行政院衛生署藥物食品檢驗局八十一年二月八日（八一）藥檢一字第○○一一五
    六號函示表示在採尿前九十六小時內可能服用類似物品，然市售許多化學藥品之
    中確有許多含有類似之化學成分，如感冒藥品、成藥糖漿等，若僅就目前之檢驗
    是否可證明是安非他命抑或只是含有類似安非他命成分的化學合成製品尚難論斷
    。實則，抗告人並未施用第二級毒品安非他命，可能因抗告人之工作時間為下午
    十七時開始至凌晨四時之半夜，常多靠提神飲料維持意識及行為常態，飲料中不
    乏參有類似成分；亦極有可能因抗告人當日至有施用毒品之女友周麗琴家探視而
    遭牽連；再者，抗告人在觀護二年多期間不定時抽驗尿液結果之中，並無任何一
    次尿液呈陽性反應之記錄，望請鈞院明鑑云云。
二、按尿液中安非他命之檢驗方法，對於受檢驗者是否確有施用毒品行為之判斷，在
    檢驗學常規上恆有絕對之影響。行政院國軍退除役官兵輔導委員會臺北榮民總醫
    院於八十三年四月七日（８３）北總內字第０３０５９號函中指出，在文獻報告
    中，確實有藥品或食物因交叉反應，可在尿液測試中產生偽陽性之安非他命反應
    。例如在酵素免疫分析法（ＥＩＡ）和薄層色層分析法（ＴＬＣ）之尿液測試方
    法中，某些成藥（如減肥藥、解除鼻充血藥物、感冒藥劑等）中之成分因與安非
    他命有類似的作用，而可產生與安非他命之交叉反應，使尿液測試呈現偽陽性。
    但利用精密的儀器分析，將可排除偽陽性之可能，而得到正確之解答，在目前最
    常採用之確認方法為氣相層析質譜儀，在良好之操作條件下，以氣相層析質譜儀
    作藥物及其代謝產物之定性及定量分析，幾乎不會有偽陽性反應產生。法務部八
    十五年九月二十六日（８５）發技字第８５１１４９５２號函，亦說明﹕單以酵
    素免疫分析或薄層定性分析等方式為初步篩檢者，有可能因交叉反應，而對服用
    幾種其他非煙毒或甲基安非他命藥物者之尿液產生偽陽性之結果，然若搭配薄層
    分析法，應可摒除絕大部分之偽陽性問題，至於使用氣相層析質譜儀分析法確認
    ，則可完全排除偽陽性之干擾等情。行政院衛生署於八十六年十二月二十四日衛
    署藥檢字第八六○七六八七七號函文，更進一步統計出目前地方衛生機關以「免
    疫學分析法」併用「薄層分析法」檢驗煙毒尿液，尚不致產生甲基安非他命偽陽
    性之情事，自民國八十年使用該等方法以來，需再以氣相層析質譜法作確認之件
    數並不多。抗告人甲○○為警查獲後採得之尿液經送基隆市衛生局以酵素免疫分
    析法及薄層分析法所檢驗之結果，確呈甲基安非他命陽性反應。嗣再將前述尿液
    結果，亦呈甲基安非他命陽性反應，此有基隆市衛生局基衛檢字第○九二○○○
    八○七二號檢驗成績書及法務部調查局調科壹字第○九二六二九四○二四○號檢
    驗通知書各乙紙附卷可稽。本件抗告人獲案後所採得之尿液經基隆市衛生局以酵
    素免疫分析法及薄層分析法明確檢驗出呈現甲基安非他命陽性反應；又經法務部
    調查局以氣相層析質譜儀分析法確認抗告人之尿液檢體確呈甲基安非他命陽性反
    應，揆諸前開說明，已可確實排除偽陽性之認定。次按，甲基安非他命經口服投
    與後約百分之七十於二十四小時內自尿中排出，約百分之九十於九十六小時內自
    尿中排出，由於甲基安非他命成分之檢出與其投與方式、投與量、個人體質、採
    尿時間與檢測儀器之精密度等諸多因素有關，因此僅憑尿液中呈安非他命陽性反
    應，並無法確實推算吸食時間距採集時間之長短，惟依上述資料推斷，最長可能
    不會超過四日，業經行政院衛生署食品檢驗局八七年二月八日 (八一）藥檢一字
    第○○一一五六號函示明確。抗告人之尿液檢體既呈安非他命之陽性反應，足見
    其至少於採尿前之九十六小時內某時，在不詳地點，施用毒品安非他命。抗告人
    以檢驗內容並無法明確示意抗告人尿液中確為法定管制藥品甲基安非他命，僅能
    證明抗告人採尿前曾有服用類似成分的不明物體，有可能是常飲用之提神飲料中
    含有類似安非他命成分的化學合成製品導致尿液呈安非他命陽性反應云云，顯係
    卸責之詞，不可採信。
三、抗告人另辯稱﹕抗告人可能於獲案前在女友周麗琴處吸到女友施用安非他命時所
    排放之二手煙，導致尿液呈安非他命之陽性反應云云。然吸入含有毒品安非他命
    之二手煙，若非長時間與吸毒者直接相向且存心大量吸入吸毒者所呼出之煙氣，
    以二手煙中可能存在之低劑量安非他命，應不致在尿液中檢驗出安非他命反應，
    此有法務部調查局第六處八十二年八月六日（８２）發技一字第四一五三號、八
    十三年三月三十一日（８３）發技一字第一九六０號函可按，亦即如抗告人所指
    之吸到二手煙情形，尿水應不致呈甲基安非他命之陽性反應，抗告人所辯吸到二
    手煙致尿液呈安非他命之陽性反應云云，亦不可採。
四、綜上所述，抗告人於九十二年六月八日十七時十分許接受採尿時起回溯前九十六
    小時內某時，在不詳處所，施用第二級毒品安非他命之犯行，事證明確，原審因
    而依毒品危害防制條例第二十條第一項與觀察勒戒處分執行條例第三條第一項規
    定，裁定將抗告人送勒戒處所觀察、勒戒，經核並無不合。本件抗告人執前詞抗
    告，指摘原審裁定不當，難認有理由，應予駁回。
據上論斷，應依刑事訴訟法第四百十二條，裁定如主文。
中　　　華　　　民　　　國　　九十三　　年　　　二　　　月　　 十七 　　日
                              臺灣高等法院刑事第七庭
                                  審判長法  官  吳  啟  民
                                        法  官  蘇  隆  惠
                                        法  官  林  瑞  斌
右正本證明與原本無異。
不得再抗告。
                                        書記官  丁  淑  蘭
中　　　華　　　民　　　國　　九十三　　年　　　二　　　月　　 十七 　　日
